臺灣高等法院臺中分院刑事判決　　　　100年度上易字第406號
上　訴　人　臺灣南投地方法院檢察署檢察官
被　　　告　張振益
上列上訴人因被告竊盜案件，不服臺灣南投地方法院100年度審
易字第5號中華民國100年1月31日第一審判決（起訴案號：臺灣
南投地方法院檢察署99年度偵字第3926號），提起上訴，本院判
決如下：
    主  文
上訴駁回。
    理  由
一、按依刑事訴訟法第350條、第361條、第362條、第367條規定
    ，不服地方法院之第一審判決而上訴者，須提出上訴書狀，
    並應敘述具體理由，為上訴必備之程式；其所提出之書狀未
    敘述上訴理由，或僅曾以言詞陳述上訴理由者，均應於上訴
    期間屆滿後20日內補提理由書於第一審法院。第一審法院經
    形式審查，認逾期未補提上訴理由者，應定期間先命補正；
    逾期未補正者，為上訴不合法律上之程式，應以裁定駁回。
    倘已提出上訴理由，但所提非屬具體理由者，或已上訴但未
    提上訴理由，經審判長定期間補正仍未補正者，則應由第二
    審法院以上訴不合法律上之程式，判決駁回。而所謂具體理
    由，必係依據卷內既有訴訟資料或提出新事證，指摘或表明
    第一審判決有何採證認事、用法或量刑等足以影響判決本旨
    之不當或違法，而構成應予撤銷之具體事由，始克當之（例
    如：依憑證據法則具體指出所採證據何以不具證據能力，或
    依憑卷證資料，明確指出所為證據證明力之判斷如何違背經
    驗、論理法則）；倘僅泛言原判決認定事實錯誤、違背法令
    、量刑失之過重或輕縱，而未依上揭意旨指出具體事由，或
    形式上雖已指出具體事由，然該事由縱使屬實，亦不足以認
    為原判決有何不當或違法者（例如：對不具有調查必要性之
    證據，法院未依聲請調查亦未說明理由，或援用證據不當，
    但除去該證據仍應為同一事實之認定），皆難謂係具體理由
    ，俾與第二審上訴制度旨在請求第二審法院撤銷、變更第一
    審不當或違法之判決，以實現個案救濟之立法目的相契合，
    並節制濫行上訴（最高法院97年度台上字第892號刑事判決
    意旨參照）。
二、本件上訴人即臺灣南投地方法院檢察署檢察官於民國100年2
    月25日向原審法院提出上訴書，核其記載之上訴理由略為：
    (一)本件被告張振益竊盜被害人陳百村所有之重型機車1輛，
    且機車竊盜犯行，在社會層出不窮，一般民眾不勝其擾，更
    為社會大眾深惡痛覺，犯罪行為對社會善良民眾之生命、財
    產安全危害重大，故量刑上已不宜輕判；復觀，被告前有強
    盜、搶奪前科，足認其有侵害人民財產法益之前科，尚難據
    以被告事後坦承犯行為由，量處最低有期徒刑之刑度。(二)又
    原判決量處刑度理由，概以被告犯罪手段平和為由，作為量
    刑依據，則就法律構成要件觀之，刑法第321 條已就犯罪手
    段有危害人民生命身體財產法益之態樣，以例示性規定列舉
    各項態樣，足徵刑法第320條之規定，於當初立法時，已考
    量非刑法第321條所規範之竊盜態樣，其犯罪手段皆屬平和
    ，應量以5年以下有期徒刑之刑度，則原審復以被告「犯罪
    手段平和」作為量處被告最低有期徒刑之依據，恐有雙重評
    價之嫌，且原審就公訴人具體求刑，何以不採？全然未加說
    明，僅以「尚嫌過重」一詞帶過，原審法院顯亦有判決不備
    理由之違誤。(三)原審法院對本件被告量刑，顯不符合罪刑相
    當原則，未能使被告罰當其罪，而對社會善良大眾，一再受
    到之厭惡感，原審法院判決量刑輕縱，更將無法契合善良人
    民之法律感情，難認原審法院判決妥適，請撤銷原判決，就
    公訴人具體求刑，另為適法之判決等語。
三、本院查：
(一)、檢察官因不服上開臺灣南投地方法院之第一審判決，而於前
    述時間檢具書狀敘明理由向原審法院提起上訴，則依刑事訴
    訟法第361條第2項之規定、該條項立法修正理由及上開最高
    法院判決意旨，檢察官倘已提出上訴理由，但所提非屬具體
    理由者，即應由第二審法院以上訴不合法律上之程式，以判
    決駁回之；且上訴理由之具體與否係屬第二審法院審查範圍
    ，不在命補正之列（參見法院辦理刑事訴訟案件應行注意事
    項第162點）。
(二)、經核上開檢察官所提之上訴理由，要非屬所謂之具體理由（
    即必須依據卷內既有訴訟資料或提出新事證，具體指摘或表
    明第一審判決有何採證認事、用法或量刑等足以影響判決本
    旨之不當或違法，而構成應予撤銷之具體事由，始克當之【
    例如：依憑證據法則具體指出所採證據何以不具證據能力，
    或依憑卷證資料，明確指出所為證據證明力之判斷如何違背
    經驗、論理法則】，最高法院97年度臺上字第892號判決意
    旨參見）。
(三)、按刑事審判旨在實現刑罰權之分配的正義，故法院對有罪被
    告之科刑，應符合罪刑相當之原則，使輕重得宜，罰當其罪
    ，以契合社會之法律感情，此所以刑法第57條明定科刑時應
    審酌一切情狀，尤應注意該條所列10款事項以為科刑輕重之
    標準，俾使法院就個案之量刑，能斟酌至當。而量刑輕重係
    屬事實審法院得依職權自由裁量之事項，苟已斟酌刑法第57
    條各款所列情狀而未逾越法定刑度，不得遽指為違法（最高
    法院72年度台上字第6696號判例要旨參照）。檢察官雖以原
    審未正確審酌被告被告前科、犯罪手段，量刑過輕等語為上
    訴理由。但查原判決就被告所為量刑，已詳細敘述量刑理由
    （見原審判決書第2頁），原審在法定刑範圍內分別科處刑
    罰，並諭知易科罰金之折算標準，其所為量刑職權之行使，
    核無不合，亦無違背經驗、論理法則，是檢察官之上訴理由
    ，難謂係具體理由。
四、綜上所述，檢察官提起之上訴理由既非前開說明所謂之具體
    理由，則揆諸前揭最高法院判決之意旨，及依「程序優先於
    實體」之刑事訴訟法原則，本件上訴即不合法定上訴程式，
    而應予駁回，並不經言詞辯論為之。
據上論斷，應依刑事訴訟法第367條前段、第372條，判決如主文
。
中    華    民    國   100    年    3     月    21    日
            刑事第九庭    審判長法  官  江  德  千
                                法  官  賴  妙  雲
                                法  官  陳  宏  卿
以上正本證明與原本無異。
不得上訴。
                                書記官  林  振  甫
中    華    民    國   100    年    3     月    21    日